臺灣高等法院刑事判決
110年度上更一字第210號
上  訴  人  
即  被  告  張凱勝



選任辯護人  陳志祥律師
            彭傑義律師
上列上訴人因違反毒品危害防制條例等案件，不服臺灣基隆地方
法院108年度訴字第471號，中華民國108年11月28日第一審判決
（起訴案號：臺灣基隆地方檢察署107年度偵字第3828、4784號
），提起上訴，判決後，經最高法院發回，本院判決如下：
    主  文
原判決關於其附表編號2、4部分均撤銷。
甲○○幫助施用第一級毒品，累犯，處有期徒刑陸月，如易科罰金
，以新臺幣壹仟元折算壹日。扣案之OPPO廠牌行動電話壹支（IM
EI：○○○○○○○○○○○○○○○○；內含○○○○○○○○○○號SIM卡一枚）沒收；
又轉讓禁藥，累犯，處有期徒刑貳月。
    事  實
甲○○知悉海洛因、甲基安非他命分別為毒品危害防制條例所規範
之第一、二級毒品，且甲基安非他命同時為行政院衛生福利部公
告禁止使用之藥品，依法不得轉讓及持有，竟仍以其所持用之門
號0000000000號行動電話（OPPO廠牌）作為聯絡工具，分別為下
列行為：
㈠胡韋民因欲施用第一級毒品海洛因，遂於民國107年4月12日晚
  間11時35分許，持用門號0000000000號行動電話與甲○○所持用
  之前述行動電話聯繫時，委託甲○○替其購買海洛因以施用，甲
  ○○遂基於幫助胡韋民施用海洛因之犯意，於107年4月13日凌晨
  1時許與胡韋民相約碰面，胡韋民乃交付新臺幣（下同）3,000
  元之款項予甲○○，並依甲○○之指示，駕車搭載甲○○至基隆市中
  山區西定路某加油站後，甲○○即獨自下車以3,000元之價格，
  向不詳之藥頭購買海洛因1包（重1/8錢，約0.45公克）後，於
  該日凌晨某時許，將該包海洛因交予胡韋民，以助其施用海洛
  因。
㈡李振興於107年5月30日晚間10時51分許以其所持用門號0000000
  000號電話，撥打予甲○○所持用前述門號聯繫，其於獲悉甲○○
  即將返家，即於翌日凌晨某時許，前往甲○○位在基隆市○○區○○
  路00巷0 弄0號之1住處，甲○○乃基於轉讓禁藥即甲基安非他命
  之犯意，於該日某時許，在上開住處內，無償轉讓約0.1至0.2
  公克之甲基安非他命予李振興施用。
    理  由
一、程序事項：
  ㈠上訴人即被告甲○○就原審判決全部不服，而提起上訴，前經
    本院以109年度上訴字第682號判決駁回其上訴，被告不服提
    起上訴，其中就起訴書犯罪事實一㈡、㈣所示之販賣第一級毒
    品、轉讓禁藥部分，經最高法院以110年度台上字第1625號
    判決予以撤銷發回，其他上訴部分則遭駁回確定在案，是本
    件審理之範圍，僅及於起訴書犯罪事實一㈡、㈣部分，合先敘
    明。
  ㈡當事人及辯護人對於本院作為得心證依據之被告以外之人於
    審判外陳述，經本院審理時逐項提示，均同意作為證據，本
    院審酌各項證據作成時之狀況，認為並無不可信或不適當之
    情事，依刑事訴訟法第159條之5第1項規定，均有證據能力
    。
二、認定犯罪事實之依據及理由部分：　　
　㈠幫助施用第一級毒品部分：
　⒈訊據被告就前揭幫助施用海洛因之犯罪事實於本院準備程序
    時供認不諱（本院卷第85頁），核與證人胡韋民於警詢及偵
    訊時所證情節大致吻合（偵字3828卷第143至145、167頁）
    ，復有被告所持用前述電話之通訊監察譯文在卷可按（偵字
    4784卷第73頁），並有扣案之門號0000000000號行動電話可
    資佐證，堪認被告該等任意性自白，核與事實相符，洵堪採
    信。
　⒉被告固供稱其係替胡韋民向劉勝傳購買前述之海洛因，惟本
    件尚無從認定，該海洛因來源確為劉勝傳，茲分述如下：
　①稽之被告於警詢時即供稱：我的上游毒販是劉勝傳、張宸隆
    、李明雄等語（偵字3828卷第22頁），是依被告該等所述，
    可知其毒品之上游來源並非僅有1 人。
　②證人劉勝傳於偵訊時證稱：我和被告很好，我賣給被告8分之
    1錢的海洛因是算他2,000元，被告有時候會跟我一起拿海洛
    因，我會把自己的撥給他，且被告也知道我跟別人拿的價錢
    （偵字3828卷第415頁），是依證人劉勝傳前揭所證，可知
    其陳稱與被告間係有毒品往來乙節，固與被告供稱情節吻合
    ，惟證人劉勝傳於前揭偵訊時，未曾表示其究係於何時與被
    告有海洛因之交易，且其嗣於原審審理時證稱：我並沒有於
    107年4月間，在基隆市新西街住處附近販賣8分之1錢的海洛
    因給被告等語明確（原審卷第334頁），則依證人劉勝傳前
    開所證，無從認定其與被告曾在107年4月13日凌晨時分係有
    海洛因之交易。
　③徵之證人胡韋民於偵訊時證稱：我與被告是在107年4月12日
    晚間聯繫，我知道被告認識1 位大哥好像叫強哥還是潭哥，
    他可以拿到毒品，所以我拜託被告幫我拿，後來我就載被告
    去1 間加油站，我拿3,000元給被告，被告回來就拿1包海洛
    因給我，我並沒有看過強哥或潭哥等語（偵字3828卷第167
    頁），則依證人胡韋民前述證詞，可知其未曾見聞被告於前
    開時日係向何人拿取海洛因。
　④觀諸卷附之被告所持用門號0000000000號行動電話之通訊監
    察所示（偵字4784卷第49頁），可知被告持前開行動電話與
    胡韋民所使用之門號000000000號行動電話於107年4月12日
    晚間11時35分許聯繫時，胡韋民詢問被告有無去找傳哥，經
    被告表示有之後，胡韋民即稱處理一下，被告即回稱其打電
    話聯繫後再說等語，嗣被告於同日晚間11時38分許，隨即持
    前開電話，撥打門號0000000000號行動電話與劉勝傳聯繫，
    然於通話中僅表示「等我1個小時喔，我帶一些茶葉過去找
    你泡喔」之語，旋被告再次打電話予胡韋民，表示說好了等
    語。依該等通話內容，雖與被告所陳該日係前往向劉勝傳拿
    取毒品之情，似屬吻合。然審酌證人劉勝傳否認斯時有與被
    告碰面進行海洛因之交易，且觀之被告於前開通話中，僅表
    示要拿茶葉去找劉勝傳泡，而無任何彰顯係要進行海洛因交
    易之情事；甚者，依卷內之通訊監察譯文所示，亦未見被告
    與劉勝傳為前開通話後，係有諸如表示「業已抵達」、「請
    劉勝傳開門抑或出來碰面」等相關聯繫，是被告於該通通話
    後，是否確有與劉勝傳碰面，殊非無疑；尤以，被告於107
    年4月12日晚間11時37分許撥打予劉勝傳時，係請劉勝傳等
    待1個小時，然對照被告與胡韋民於107年4月13日凌晨1時5
    分許之通話所示，可徵被告斯時仍在住處，亦與其與劉勝傳
    相約1個小時碰面之時間未合，自難以該通訊監察譯文，遽
    認被告與劉勝傳於前開通話後，確有碰面進行毒品之交易。
　⑤此外，被告於劉勝傳涉犯於107年4月13日販賣海洛因予其乙
    案偵訊時，陳稱107年4月13日確實是真的茶葉，因劉勝傳喜
    歡喝茶，該日並沒有毒品交易（原審卷第410頁），亦見被
    告前後所陳不一，已難遽信。復劉勝傳就其涉嫌於107年4月
    13日販賣海洛因予被告乙案，經檢察官偵查後，認其犯罪嫌
    疑不足，而予以不起訴之處分，此有臺灣基隆地方檢察署10
    7年度偵字第5485號不起訴處分書在卷可按（原審卷第409至
    411頁）。綜上，本件尚無從認定被告所陳，此次係替胡韋
    民向劉勝傳購買海洛因之情核實，僅得認定被告係向不詳之
    人士購入海洛因。
　⒊公訴意旨固指稱，被告係基於販賣毒品以營利之犯意，以3,0
    00元之代價出售8分之1錢之海洛因予胡韋民云云，惟本件尚
    無從認定，被告係有意圖營利販賣毒品之犯意，有下列證俱
    足資證明，詳述如下：
　①被告於107年4月12日晚間11時35分許，以其所持用之門號000
    0000000號行動電話與胡韋民所使用之門號0000000000號行 
    動電話聯繫，通話中胡韋民請被告去找傳哥，替其處理3,00
    0 元之海洛因，且於翌日凌晨1時5分不久後之某時許，即由
    胡韋民依被告之指示，駕駛自用小客車載同被告前往基隆市
    中山區西定路上某加油站，被告逕自下車後，嗣再度返回車
    上時，旋交付重約8 分之1錢之海洛因1包予胡韋民等節，為
    被告所不爭執（偵字3828卷第24、219頁；原審卷第87、401
     頁，本院卷第84頁），且據證人胡韋民於警詢、偵訊時證
    述明確（偵字3828卷第143至145、167頁），並有門號00000
    00000號行動電話之通訊監察譯文在卷可按（偵字4784卷第4
    9頁），該等事實，洵堪認定。
　②徵諸證人胡韋民於警詢證稱：107年4月12日晚間11時35分至3
    8分許之通話譯文內容，是我拜託被告幫我買海洛因，「處
    理一下」是我叫甲○○買毒品，「要3 喔」是代表3,000元，
    講完電話後，我就開車前往被告的住處樓下去載被告，之後
    前往基隆市○○區○○路○○○○○○號「潭哥」的男子，我是拿3,00
    0元給被告，然後載被告到西定路的中油加油站，甲○○就下
    車，我不知道被告去哪裡交易，大約20分鐘後，被告回車上
    拿1包海洛因給我等語；嗣於偵訊時證稱：關於107年4月12
    日的譯文是我跟被告說要拿毒品3,000 元，因為我知道被告
    認識1個大哥好像叫「強哥」還「潭哥」，他可以拿到毒品
    ，所以我叫被告幫我拿，之後，我開車去被告家樓下，之後
    載被告去一家加油站，被告叫我等，
    我拿3,000 元給被告，被告回來之後就拿一包海洛因給我等
    語；復於本院前審審理時證稱：107年4月12日與被告通電話
    時，我當時是請被告跟傳哥拿毒品，我認為是傳哥在賣毒品
    。而被告一開始在電話中以為我是自己要買毒品，但實際上
    我錢不夠，被告跟我見面後，我才說要與被告合資，後來被
    告去拿毒品後，就分一半給我等語（偵字3828卷第145、167
    頁，本院前審卷第209至213頁），可徵證人胡韋民前於警詢
    、偵訊時均陳稱，係要請被告替其購買毒品，嗣於本院前審
    審理時雖改稱，係與被告合資購買，惟其亦陳稱其與被告通
    話時，確係告以被告，請被告代為購買毒品，可徵證人胡韋
    民前開歷次所陳，均陳稱其與被告電話聯繫之時，係請被告
    代為購買毒品之情明確。
　③稽之前述被告與胡韋民所持用前述行動電話於107年4月12日
　  晚間11時35分許之通訊監察譯文所示，可知胡韋民表示「傳
    哥那邊你還有過去找他嗎？」、「你現在找的到他嗎」、「
    處理一下」、「你覺得多少比較好？」等語，被告則回稱：
    「有啊」、「可以阿」，並續稱：「他的喔，如果都沒有喔
    ，是要3 喔，完全都沒有的喔」、「完全都沒有的，你一看
    就知道了」等語，依該通話內容所彰顯之情狀，可見胡韋民
    確係委託被告代為購買毒品，核與證人胡韋民前開證述情節
    吻合。
　④本件被告於向胡韋民收取3,000元之款項後，向不詳之藥頭購
    買8分之1錢之海洛因1包後，將之交予胡韋民，而依現存之
    卷證資料所示，無從認定被告究係以何種價格向他人購入該
    包海洛因。而觀之被告於警詢中先稱：107年4月12日是胡韋
    民叫我幫忙購買海洛因，我才拿他的3,000元去買海洛因，
    之後回到車上轉賣給他，我將該包毒品交給胡韋民後，胡韋
    民有在車上請我免費施打等語（偵字第3828卷第24頁）；嗣
    於107 年6月28日偵訊時供稱：我幫胡韋民拿沒有獲得好處
    ，因為是朋友等語（偵字3828卷第241頁）；復於108年6月2
    8日偵訊時供稱：107 年4月12日那次，我自己拿1,500出來
    ，拿4分之1錢，跟胡韋民對分、那天有在一個朋友加我3 個
    人；我那天還有請胡韋民一點等語（偵字3828卷第419頁）
    ；又於原審準備程序稱：107 年4 月12日那次，我有另外出
    2,500元拿8分之一錢的海洛因等語（原審卷第87頁）；再於
    本院前審準備程序時陳稱：該次我與胡韋民皆有出錢跟劉勝
    傳購買海洛因等語（本院前審卷第151頁）；末於本院準備
    程序時陳稱：我是單純幫胡韋民購買，他請我向我的毒品上
    游購買，該次我拿他的部分，也有拿自己的部分，我沒有獲
    利等語（本院卷第84頁），可徵被告前後所陳，容有不一，
    惟細繹被告歷次所陳節，亦見其均表示無藉此牟利之情事。
　⑤參照證人胡韋民於警詢時陳稱：我認為被告應該沒有在此次
    毒品交易中賺取價差或好處，因為我跟他是好朋友等語（偵
    字3828卷第145、147頁）；復於本院前審審理時證稱：我和
    被告算是好朋友，我們一起吸毒，但沒有買賣毒品等語（本
    院前審卷第212頁），即徵證人胡韋民自始即稱，其與被告
    為好朋友，而認被告並未藉此次代購海洛因之事獲利，核與
    被告前開偵訊時陳稱其與胡韋民交情友好之情吻合。此外，
    胡韋民前曾無償轉讓海洛因予被告，而經臺灣基隆地方法院
    以109年度訴字第265號判決判處有期徒刑7月（本院卷第381
    至399頁），足徵胡韋民先前甚有無償軟讓海洛因予被告之
    情事，已徵其2人之交情確係甚為友好；尤以，證人胡韋民
    於本院前審審理時尚證稱：我因為交付海洛因予被告，還因
    此遭偵辦，並經檢察官起訴我販賣，已經在法院審理等語明
    確（本院前審卷第212、213頁），參照卷附之臺灣基隆地方
    法院前開判決所示，亦見胡韋民因販賣海洛因予被告，而經
    判處有期徒刑7年8月，則苟非被告與證人胡韋民之交情確屬
    友好，否則證人胡韋民尚因先前交付海洛因予被告乙事，而
    經檢察官偵辦起訴其販賣第一級毒品予被告，於此情下，證
    人胡韋民又豈有捏虛不實之詞，佯稱其與被告為好友而迴護
    被告之動機，堪認其所陳與被告為好朋友之關係，並非情虛
    。
　⑥基此，本件被告係受胡韋民委託而代為購買毒品，且依卷存
    之證據資料所示，無從認定被告向上游藥頭購入海洛因之對
    價為何，惟參酌被告與胡韋民間之交情頗佳，且胡韋民亦曾
    無償轉讓海洛因予被告之情以觀，是被告辯稱其僅幫忙購買
    ，並無營利之意圖，尚非全然無據，是無從認定被告本件具
    有藉此營利之意圖。至檢察官於本院審理時指稱，被告本件
    切斷胡韋民與其上游之連結，足認被告具有販賣毒品之意思
    云云。惟販賣海洛因之刑責甚鉅，且為檢、警所嚴加查緝之
    犯罪，是販賣毒品者為規避遭到查緝，因而僅與較為熟識之
    藥腳進行交易，並非罕見，則胡韋民需透過被告始得向被告
    之上游藥頭購買毒品，難認與常情相悖，自難據此逕認被告
    係有販賣毒品之舉。又被告既僅係受胡韋民之託，因而替其
    購買海洛因，堪認被告係基於幫助胡韋民施用海洛因之犯意
    ，而為前述之行為。是公訴意旨指稱，被告本件係意圖營利
    而販賣海洛因予胡韋民，容有誤會。
  ㈡轉讓禁藥部分：
　　訊據被告就前述轉讓禁藥即甲基安非他命之事實，於警詢、
    偵訊及原審準備程序、審理、本院前審審理暨本院準備程序
    時均坦承不諱（偵字3828號卷第22、241、243頁；原審卷第
    87、377 頁；本院前審卷第348頁；本院卷第86頁），核與
    證人李振興於警詢、偵訊時所證情節大致吻合（偵字3828卷
    第99、100、129頁），復有被告與李振興之通訊監察譯文（
    偵字3828卷第100頁）在卷可按，暨被告所持用之前述行動
    電話扣案可資佐證，堪認被告前開任意性自白核與事實相符
    ，洵堪採信。
  ㈢從而，被告本件犯行，事證已臻明確，洵堪認定，應予以   
   依法論科。
三、論罪：
  ㈠甲基安非他命為毒品危害防制條例第2條第2項第2 款所規定
    之第二級毒品，亦屬中央衛生主管機關公告之禁藥，明知為
    禁藥而轉讓者，藥事法第83條第1 項定有處罰明文。故行為
    人明知為禁藥即甲基安非他命而轉讓予他人者，其轉讓行為
    同時該當於毒品危害防制條例第8條第2項之轉讓第二級毒品
    罪及修正前、後藥事法第83條第1 項之轉讓禁藥罪，屬法條
    競合，應依重法優於輕法、後法優於前法等法理，擇一處斷
    。而藥事法第83條第1項轉讓禁藥罪之法定本刑（7年以下有
    期徒刑，得併科新臺幣5,000 萬元以下罰金），較毒品危害
    防制條例第8條第2項轉讓第二級毒品罪之法定本刑（6月以
    上5年以下有期徒刑，得併科新臺幣70萬元以下罰金）為重
    ，故轉讓第二級毒品，除轉讓達一定數量，或成年人對未成
    年人為轉讓行為，依毒品危害防制條例第8 條第6項、第9條
    各有加重其刑至二分之一之特別規定，而應依該規定加重處
    罰者外，應依藥事法第83條第1項之規定處罰。經查，被告
    於前開事實欄㈡所示之時、地，轉讓甲基安非他命予李振興
    之數量僅有約0.1至0.2公克，未達到「轉讓毒品加重其刑之
    數量標準」所定「淨重10公克以上」之加重其刑標準，應優
    先適用藥事法第83條第1 項規定論處。
　㈡核被告事實欄㈠所為，係犯刑法第30條第1 項、毒品危害防制
    條例第10條第1 項之幫助施用第一級毒品罪；另就事實欄㈡
    所為，則係犯藥事法第83條第1項之轉讓禁藥罪。被告持有
    第一級毒品海洛因之低度行為，為幫助施用之高度行為所吸
    收，不另論罪。又轉讓禁藥犯行部分，藥事法對於持有禁藥
    之行為，既未設處罰規定，自無轉讓行為吸收持有行為之問
    題。
　㈢至起訴書認被告於事實欄㈠係涉犯（修正前）毒品危害防制條
    例第4條1項之販賣第一級毒品罪嫌，容有未洽，惟其社會事
    實同一，復經本院於準備程序、審理時（本院卷第84、124
    頁）諭知該部分所涉之事實及法條，復經辯護人替被告（於
    審理時未到庭）予以辯論，業已保障被告之防禦權，爰依法
    變更起訴之法條。
　㈣被告前開所犯2 罪，其犯意各別、行為互殊，應予分論併罰
    。
　㈤刑之加重部分：　　
　　按刑法第47條第1 項規定：受徒刑之執行完畢，或一部之執
    行而赦免後，5 年以內故意再犯有期徒刑以上之罪者，為累
    犯，加重本刑至2分之1。主要著眼於犯罪行為人前既已受自
    由刑之執行，自當知所悔改，如執行完畢未久，又再故意犯
    罪，足見其對於刑罰反應力薄弱，故必須再延長其矯正期間
    ，藉此協助其重返社會，同時亦兼顧防衛的效果。惟對於刑
    法第47條第1 項規定，若不分情節，基於累犯者有其特別惡
    性及對刑罰反應力薄弱等立法理由，一律加重最低本刑，於
    不符合刑法第59條所定要件之情形下，致生行為人所受之刑
    罰超過其所應負擔罪責之個案，其人身自由因此遭受過苛之
    侵害部分，對人民受憲法第8 條保障之人身自由所為限制，
    不符憲法罪刑相當原則，牴觸憲法第23條比例原則，業經司
    法院釋字第775 號解釋在案。為避免發生上述罪刑不相當之
    情形，法院就該個案應依本解釋意旨，裁量是否加重最低本
    刑。至如何能避免發生「罪刑不相當」之情形，自應審酌犯
    罪行為人之前、後案之犯罪類型、行為態樣是否相同或類似
    ；前案執行完畢與後案發生之時間相距長短；前案是故意或
    過失所犯；前案執行是入監執行完畢，抑或易科罰金或易服
    社會勞動而視為執行完畢；前、後案對於他人生命、身體、
    財產等法益侵害情形如何等具體個案各種因素，再兼衡後案
    犯罪之動機、目的、計畫、犯罪行為人之年齡、性格、生長
    環境、學識、經歷、反省態度等情綜合判斷，以觀其有無特
    別惡性或對刑罰反應力薄弱而決定是否依累犯規定加重最低
    本刑（最高法院108年度台非字第176號判決參照）。查
    被告前因①施用毒品案件，經原審法院以102年度易字第591
    號判決判處有期徒刑6月確定；②施用毒品案件，經原審法院
    以103年度訴字第162 號判決判處有期徒刑3月、7月確定，
    前開案件嗣經原審法院以103 年度聲字第700號裁定應執行
    有期徒刑1年確定，併與其後所犯施用毒品案件所處之有期
    徒刑8月（103年度訴字第475 號）接續執行，於104年8月28
    日假釋出監，所餘刑期並付保護管束，105 年2月3日期滿未
    經撤銷假釋，其未執行之刑以已執行論而執行完畢。復因施
    用毒品案件，經原審法院以103年度訴字第646號判決判處有
    期徒刑2月、6月，應執行有期徒刑7 月確定，入監服刑後，
    於104年1月29日易科罰金執行完畢。又因施用毒品案件，經
    原審法院以105 年度訴字第577 號判決判處有期徒刑7月確
    定，於106年8月3日執行完畢。再因施用毒品案件，經原審
    法院以106年度基簡字第152號判決判處有期徒刑3月、3月，
    應執行有期徒刑5月確定，於106年3 月22日易科罰金執行完
    畢。另因施用毒品案件，經原審法院以106 年度基簡字第19
    97號判決判處有期徒刑4 月確定，於107年2月26日易科罰金
    執行完畢，有本院被告前案紀錄表1份在卷足憑（本院卷第3
    6至43、57頁），被告於受有期徒刑之執行完畢後，5年以內
    故意再犯本案有期徒刑以上之前開2罪，已符刑法第47條第1
    項之累犯要件。審酌被告於前案施用毒品之案件執行完畢出
    監後，猶未戒除悔悟，進而為本案幫助施用第一級毒品、轉
    讓禁藥等犯行，所犯均為與毒品有關罪質之犯罪，足見被告
    對刑罰之反應力薄弱，認被告本案前開犯行依刑法第47條第
    1 項規定加重其刑，並未悖於罪刑相當原則及比例原則，爰
    均應依刑法第47條第1 項規定予以加重其刑。
　㈥刑之減輕部分：
　⒈毒品危害防制條例第17條第2 項固於109 年1 月15 日修正公
    布，並於同年7月15 日生效施行。而修正前毒品危害防制條
    例第17 條第2 項係規定「犯第四條至第八條之罪，於偵查
    及審判中均自白者，減輕其刑。」修正後毒品危害防制條例
    第17 條第2 項則規定「犯第四條至第八條之罪於偵查及歷
    次審判中均自白者，減輕其刑。」而被告於偵查、原審、本
    院前審及本院準備程序時均就犯罪事實欄㈡所示之轉讓第二
    級毒品甲基安非他命坦認不諱，已如前述，是不論依修正前
    或修正後之毒品危害防制條例第17條第2 項之規定，均有減
    輕其刑之適用，並無因該法律修正而具有利、不利變更之情
    事，自無庸新舊法比較，逕行適用修正後之規定。
　⒉行為人轉讓同屬禁藥之第二級毒品甲基安非他命（未達法定
    應加重其刑之一定數量）予成年人（非孕婦），依重法優於
    輕法之原則，擇較重之藥事法第83條第1項轉讓禁藥罪論處
    ，如行為人於偵查及歷次審判中均自白，仍應適用毒品危害
    防制條例第17條第2項規定減輕其刑（最高法院刑事大法庭1
    09年度台上大字第4243號裁定意旨參照）。準此，被告於偵
    查、歷次審理程序時既均自白轉讓禁藥即甲基安非他命之犯
    行，自應依修正後毒品危害防制條例第17條第2項規定減輕
    其刑，並依法先加重後減輕之。
　⒊又被告如事實欄㈠所示之幫助施用第一級毒品犯行，係幫助他
    人實行犯罪行為，審其情狀，爰依刑法第30條第2項之規定
    ，按正犯之刑減輕之，並依法先加重後減輕之。
　⒋至按毒品危害防制條例第17條第1項規定：「犯第4 條至第8
    條、第10條或第11條之罪，供出毒品來源，因而查獲其他正
    犯或共犯者，減輕或免除其刑。」又所稱「因而查獲」，係
    指觸犯該條項所列舉之罪者，據實指陳其毒品來源者之具體
    人別資料，使偵查犯罪之公務員因而對之發動偵查，並查得
    該毒品來源者之犯罪，即符合該條減免其刑之規定。而被告
    及其辯護人雖主張被告於事實欄㈠所示幫助施用第一級毒品
    犯行之毒品來源為劉勝傳，應有前述減輕其刑之適用云云。
    惟本件無從認定被告海洛因之來源確為劉勝傳，甚劉勝傳涉
    嫌於107年4月13日販賣海洛因乙案，業經檢察官予以不起訴
    處分，已據本院詳述如前，難認已因被告之供述而有查獲毒
    品上游，自無毒品危害防制條例第17條第1項減輕其刑之適
    用。
四、原判決撤銷部分：
　㈠原審認被告事實欄㈠、㈡所示之犯行罪證明確，予以認罪科刑
    ，固非無見。惟查：㈠被告於事實欄㈠部分，係受胡韋民之委
    託，基於幫助胡韋民施用第一級毒品之犯意，而替胡韋民代
    為購買海洛因，應構成幫助施用第一級毒品罪，原審誤認被
    告前舉係該當於販賣第一級毒品，其所認定之事實，容有違
    誤。㈡被告於偵查、審理時均坦認轉讓禁藥即甲基安非他命
    之舉，已合於毒品危害防制條例第17條第2項減輕其刑之規
    定，原審未及審酌最高法院刑事大法庭109年度台上大字第4
    243號裁定意旨，未依前述規定予以減輕其刑，亦有未洽。㈢
    被告於事實欄㈠所示之犯行未獲取任何之犯罪所得，原審誤
    認被告係有取得3,000元之犯罪所得，進而諭知沒收、追徵
    ，亦有未當。㈣扣案之OPPO廠牌行動電話1支（IMEI：000000
    0000000000；內含0000000000號SIM卡1枚）固為被告為事實
    欄㈠幫助施用第一級毒品犯行所用之物，且為被告所有，應
    依刑法第38條第2項之規定予以宣告沒收，原審以毒品危害
    防制條例第19條之1項之規定宣告沒收，容有未洽。是被告
    上訴主張其就事實欄㈠所示之犯行，應有毒品危害防制條例
    第17條第1 項減輕其刑之適用，固無理由，惟其主張，其於
    事實欄㈠所為，應僅構成幫助施用第一級毒品；另於事實欄㈡
    所為之轉讓禁藥之犯行，應有毒品危害防制條例第17條第2
    項減刑之適用，則均有理由；復原判決亦有前開可議之處，
    應由本院予以撤銷改判。
　㈡審酌被告前已有施用毒品之前案紀錄，當知毒品危害至深且
    鉅，被告竟仍轉讓禁藥（即甲基安非他命）及協助他人購買
    第一級毒品海洛因施用，其該等所為致助長毒品之流通及擴
    散，不僅危害社會治安，亦戕害他人身心健康，甚值非議，
    並斟酌其前科素行、轉讓之情節、代為購買毒品之數量，兼
    衡被告犯後坦認犯行之犯後態度，暨被告自陳高職畢業、與
    母親、太太同住，並育有1個兒子、從事打零工、家庭經濟
    狀況勉持（本院前審卷第346頁）之智識程度、家庭生活經
    濟狀況，及本件犯罪之動機、手段等一切情狀，就事實欄㈠
    、㈡所示之幫助施用第一級毒品、轉讓禁藥之犯行，分別量
    處如主文第二項所示之刑，並就幫助施用第一級毒品犯行部
    分，諭知易科罰金之折算標準。
五、沒收：
　㈠扣案之OPPO廠牌行動電話1支（IMEI：0000000000000000；
    內含0000000000號SIM卡1枚），為被告所有，而用以與胡韋
    民聯繫代為購買毒品使用（事實欄㈠部分），此據被告陳述
    明確，應依刑法第38條第2項之規定，於被告幫助施用第一
    級毒品犯行主文項次下予以宣告沒收。
　㈡至被告固於事實欄㈡有持用前揭行動電話與李振興聯繫，惟其
    等於通話時，均未談論有關甲基安非他命之事，而係至被告
    住處後，被告始轉讓禁藥予李振興。自無從認定該行動電話
    為被告持以供犯事實欄㈡所示犯行所用之物，自不予宣告沒
    收，併予敘明。
六、被告經合法傳喚，無正當理由不到庭，爰不待其陳述逕行判
　　決。
據上論斷，應依刑事訴訟法第371條、第369條第1項前段、第364
條、第299條第1項前段，判決如主文。
本案經檢察官何嘉仁到庭執行職務。
中　　華　　民　　國　　111 　年　　1 　　月　　5 　　日
                  刑事第二十五庭審判長法　官  邱滋杉
                                      法　官  邱瓊瑩
                                      法　官  陳彥年
以上正本證明與原本無異。
如不服本判決，應於收受送達後20日內向本院提出上訴書狀，其
未敘述上訴之理由者並得於提起上訴後20日內向本院補提理由書
（均須按他造當事人之人數附繕本）「切勿逕送上級法院」。
                                      書記官  彭秀玉
中　　華　　民　　國　　111 　年　　1 　　月　　5 　　日
附錄：本案論罪科刑法條全文
毒品危害防制條例第10條
施用第一級毒品者，處6月以上5年以下有期徒刑。
施用第二級毒品者，處3年以下有期徒刑。

藥事法第83條
明知為偽藥或禁藥，而販賣、供應、調劑、運送、寄藏、牙保、
轉讓或意圖販賣而陳列者，處7年以下有期徒刑，得併科新臺幣5
千萬元以下罰金。
犯前項之罪，因而致人於死者，處7年以上有期徒刑，得併科新
臺幣1億元以下罰金；致重傷者，處3年以上12年以下有期徒刑，
得併科新臺幣7千5百萬元以下罰金。
因過失犯第1項之罪者，處2年以下有期徒刑、拘役或科新臺幣5
百萬元以下罰金。
第1項之未遂犯罰之。